【裁判字號】    98,易,352
【裁判日期】    990817
【裁判案由】    傷害
【裁判全文】
臺灣士林地方法院刑事判決               98年度易字第352號
公  訴  人  臺灣士林地方法院檢察署檢察官
被      告  甲○○○
上列被告因傷害案件，經檢察官提起公訴（97年度偵緝字第647
號），本院判決如下：
    主  文
甲○○○無罪。
    理  由
一、公訴意旨略以：被告甲○○○於民國95年8 月17日15時許，
    在臺北縣汐止市○○路○ 段98巷10號2 樓樓梯間，與告訴人
    乙○○因細故發生口角，竟心生不滿，而基於傷害他人身體
    之犯意，持球棒毆打乙○○頭部，乙○○乃以手抵擋防衛，
    惟被告甲○○○並未就此停手，仍持球棒繼續毆打乙○○手
    部，致乙○○受有枕部皮下血腫、左手掌前臂瘀血、左眼下
    瘀血、左眼球挫傷等傷害，因認被告甲○○○涉有刑法第27
    7 條第1 項前段之傷害罪嫌。
二、按犯罪事實應依證據認定之，無證據不得認定犯罪事實，又
    不能證明被告犯罪者，應諭知無罪之判決，刑事訴訟法第15
    4 條第2 項、第301 條第1 項分別定有明文。次按事實之認
    定，應憑證據，如未能發現相當證據，或證據不足以證明，
    自不能以推測或擬制之方法，為裁判基礎；又認定不利於被
    告之事實，須依積極證據，茍積極證據不足為不利於被告事
    實之認定時，即應為有利於被告之認定，更不必任何有利之
    證據；再刑事訴訟法上所謂認定犯罪事實之積極證據，係指
    適合於被告犯罪事實認定之積極證據而言，雖不以直接證據
    為限，間接證據亦包括在內，然而無論直接或間接證據，其
    為訴訟上之證明，須於通常一般之人均不致有所懷疑，而得
    確信其為真實之程度者，始得據為有罪之認定，倘其證明尚
    未達到此一程度，而有合理之懷疑存在而無從使事實審法院
    得有罪之確信時，即應由法院為諭知被告無罪之判決；另告
    訴人之告訴，係以使被告受刑事訴追為目的，是其陳述是否
    與事實相符，仍應調查其他證據以資審認（最高法院40年臺
    上字第86號、30年上字第816 號、29年上字第3105號、76年
    臺上字第4986號、52年臺上字第1300號判例意旨參照）。
三、本件公訴人認被告甲○○○涉犯刑法第277 條第1 項之傷害
    罪嫌，無非係以(一)被告甲○○○之供述；(二)告訴人乙○○之
    指訴；(三)國防醫學院三軍總醫院附設民眾診療服務處95年8
    月18日診斷證明書及驗傷照片6 張；(四)臺灣士林地方法院檢
    察署檢察官95年度偵字第11569 號不起訴處分書及告訴人全
    國刑案資料查註表各1 份；(五)被告甲○○○之國泰綜合醫院
    汐止分院急診護理評估表、急診病歷、乙種診斷證明書、急
    診護理紀錄、放射線科檢查報告影本各1 份等，為主要論據
    。訊據被告甲○○○固不否認於95年8 月17日13時許，在臺
    北縣汐止市○○路○ 段98巷10號2 樓樓梯間遇到告訴人乙○
    ○，惟堅決否認有何傷害犯行，辯稱：係伊正在爬樓梯時，
    告訴人乙○○從2 樓樓梯間由伊後面持球棒攻擊伊，伊只好
    搶下球棒，伊臉部有受傷，但伊沒有持球棒毆打告訴人乙○
    ○等語。
四、本院查：
  (一)證據能力之部分：
    被告與檢察官對於以下本院作為得心證依據之各項證據資料
    ，經本院審理時逐項提示，均不爭執證據能力，且未於言詞
    辯論終結前聲明異議，視為同意作為證據，本院審酌上開各
    項證據作成時之狀況，認為並無不可信或不適當之情事，依
    刑事訴訟法第159 條之5 第2 項及第159 條之4 之規定，均
    認有證據能力。
  (二)實體部分：
    １告訴人乙○○前於95年8 月13日20時許，與被告甲○○○
      、訴外人林春生、鄭世民、曾竫懿等因細故發生爭執，遂
      對渠等提起傷害等告訴，業經臺灣士林地方法院檢察署檢
      察官以95年度偵字第11387 號、96年度偵字第4139號為不
      起訴處分確定（下稱前案），有國防醫學院三軍總醫院附
      設民眾診療服務處95年8 月14日之診斷證明書及受傷照片
      共13張、臺灣士林地方法院檢察署檢察官95年度偵字第11
      387 號、96年度偵字第4139號不起訴處分書在卷可稽（見
      95年度偵字第11387 號卷第102 頁、第26頁至第35頁、第
      118 頁至第119 頁），是告訴人乙○○前於95年8 月13日
      已受有傷害乙節，至為明確，合先敘明。
    ２告訴人乙○○受有枕部皮下血腫、左手掌前臂瘀血、左眼
      下瘀血、左眼球挫傷等傷害之事實，有國防醫學院三軍總
      醫院99年6 月17日院三病歷字第0990009094號函暨檢附告
      訴人乙○○之病歷資料及95年8 月18日診斷證明書附卷可
      證（見本院卷第57頁、第84頁至第103 頁），然該診斷證
      明書亦僅足資證明告訴人乙○○受有上述之傷害，至於造
      成此等傷害之原因，究竟是否確為被告甲○○○實施暴力
      所致，抑或有其他因素，則非單憑驗傷診斷證明書所得明
      白。細繹告訴人乙○○提供其於95年8 月17日之受傷照片
      6 張（見95年度他字第2873號卷第6 頁至第7 頁），照片
      上之攝影日期明顯載為「14/08/2006」，表示該6 張照片
      實為95年8 月14日所拍攝，非係於本件案發後始拍攝。再
      比較前案之13張照片及本件6 張照片，拍攝之受傷部位皆
      同為左眼、左臉、右下顎、左右手臂、左右腳及右腳踝等
      部位之瘀血、擦、挫傷特寫，益徵告訴人乙○○所提供之
      6 張照片實為前案受傷後所拍攝之照片，而觀諸上開照片
      可知，告訴人乙○○於95年8 月13日即受有左眼眶瘀血、
      左手臂瘀血等傷害，更可證告訴人乙○○所提出95年8 月
      18日之診斷證明書所載之傷勢，顯係前案傷害造成，並非
      95年8 月17日與被告甲○○○爭執所致，故告訴人乙○○
      雖提出95年8 月18日之診斷證明書佐證，然審酌上情，本
      院實難遽以採信。
    ３告訴人乙○○於歷次檢察官偵訊時就本件事實為以下供述
      ：
      95年8 月21日於檢察官偵訊中供稱：這是我第2 次申告
        ，第1 次是8 月13日，那時她偷襲我，這次是8 月17日
        下午3 時在汐止市○○路○ 段98巷10號2 樓住處門口，
        我那時出院要回家，因為我有重度憂鬱症，所有的藥跟
        衣物都在家裡，必須要回家換洗跟吃藥，我在門口拿鑰
        匙準備要開門時，林太太剛好上樓，我不知道是她，我
        只想趕快換洗跟吃藥，我聽到腳步聲回頭看，她拿棒球
        棍打我的額頭太陽穴那邊（見95年度他字第2873號卷第
        3 頁）。
      95年10月3 日於檢察官偵訊時供稱：95年8 月17日我正
        要開門回家時，被告甲○○○剛好回來，我來不及進去
        時，她就用棒球棍敲我的左腦，當天受有腦皮下血腫、
        身體多處瘀傷，後腦袋傷害，牙齒也斷掉了，左腳、右
        腳、右手、左手都有挫傷、瘀血，左手骨折是第1 次被
        打，右手骨折是第2 次（見95年度偵字第11569 號卷第
        21 頁） 。
      96年5 月22日檢察官偵訊時供稱：當時我有聽到腳步聲
        音，我開門，沒有注意時候就被人從後面以棒球棍打到
        左眼眶附近，被打之後我轉身看到被告甲○○○，當場
        只有她1 人，我用手擋住，但還是被打到滾下一樓與二
        樓樓梯中間，她還是繼續打我。當天沒有警察過來，當
        時我倒在那邊，後來有警察及救護車過來（見95年度偵
        字第11569 號卷第39頁至第40頁）。
      細繹告訴人乙○○之上開指述，仍有疑問及矛盾之處，
        而難率爾採信：
        (1)告訴人乙○○就被告甲○○○傷害犯行之前後經過，
          先係供稱「我聽到腳步聲回頭看，她拿棒球棍打我的
          額頭太陽穴那邊」，復又供稱「當時我有聽到腳步聲
          音，我開門，沒有注意時候就被人從後面以棒球棍打
          到左眼眶附近，被打之後我轉身看到甲○○○」，究
          竟告訴人乙○○係先聽見腳步聲後回頭看，始為被告
          甲○○○毆傷左邊太陽穴，或係遭被告甲○○○重擊
          頭部後始轉身看見被告甲○○○，告訴人乙○○就此
          部分供述，前後不一。而國防醫學院三軍總醫院99年
          6 月17日函附之急診醫護生命徵候紀錄中之護理紀錄
          載明「P't （patient 之縮寫，此係指告訴人乙○○
          ）訴剛才鄰居向P't 借錢，但P't 不借，對方以球棒
          打P't 頭部」等語（見本院卷第101 頁），則告訴人
          乙○○究係突遭被告甲○○○以球棒重毆，閃避不及
          致傷，抑或係與被告甲○○○因借款發生口角，而遭
          被告甲○○○以球棒毆打，告訴人乙○○就此部分之
          陳述仍前後相異。
        (2)告訴人乙○○就遭被告甲○○○初毆擊之部位亦供稱
          反覆，或稱遭被告甲○○○歐擊「額頭太陽穴」，或
          稱遭毆擊「左腦」，後又稱遭毆擊「左眼眶」，其若
          真親身經歷遭毆擊之過程，應不致於就受毆之部位有
          如此大之落差供述，再參以三軍總醫院98年8 月18日
          診斷證明書上，就頭部外傷載明「後枕部皮下血腫」
          及「左眼眶下瘀血」，又觀三軍總醫院急診部外傷簡
          圖，該後枕部為腦杓正後方，並非位於左腦，而太陽
          穴部分亦未有明顯遭外力重擊痕跡，是告訴人乙○○
          就受傷之部位供詞反覆，實難予以憑採。
        (3)告訴人乙○○雖供稱其於95年8 月17日遭被告林王素
          琴以棒球棍毆傷，受有腦皮下血腫、身體多處瘀傷、
          後腦袋傷害、牙齒斷裂、左手骨折、左腳、右腳、右
          手、左手有挫傷、瘀血等傷害，被告甲○○○於95年
          8 月13日毆打其致其右手骨折等語，惟參卷負之國防
          醫學院三軍總醫院99年6 月17日院三病歷字第099000
          9094號函暨檢附之告訴人乙○○於95年8 月13日及95
          年8 月17日赴該院就診之病歷影本，其中告訴人林梅
          雲於95年8 月13日所受之傷害為「腦震盪、腹部鈍傷
          、腹部多處擦傷」，並未載明其受有右手骨折之傷害
          ，而其於95年8 月17日所受之傷害記載為「枕部皮下
          血腫、左手掌前臂瘀血、左眼下瘀血、左眼球挫傷」
          ，亦未敘及其受有左手骨折、牙齒斷裂及左腳、右腳
          、左手部位之擦、挫傷等傷害，由此顯見告訴人林梅
          雲於檢察官偵訊時誇大自己之傷勢，欲加罪於被告林
          王素琴之目的甚明，告訴人乙○○所為之供述是否得
          以採信，誠屬可疑。
五、綜上所述，告訴人乙○○之指訴有上揭瑕疵，難認與事實吻
    合，而公訴人所舉證據，亦無從使本院形成被告甲○○○有
    故意持球棒傷害告訴人乙○○，致其受傷之心證，此外亦查
    無其他積極之證據足認被告甲○○○有檢察官所訴之犯行，
    揆諸上揭判例意旨，應為被告甲○○○無罪之諭知。
據上論斷，應依刑事訴訟法第301 條第1 項，判決如主文。
本案經檢察官王巧玲到庭執行職務。
中    華    民    國    99    年    8     月    17    日
                  刑事第七庭法  官  高雅敏
以上正本證明與原本無異。
如不服本判決，應於判決送達後10日內，向本院提出上訴狀。
                            書記官  陳映羽
中    華    民    國    99    年    8     月    17    日

司法院資訊處製作；財團法人民間司法改革基金會備份。
